臺灣嘉義地方法院刑事裁定
111年度聲判字第12號
聲  請  人  呂玉麗
代  理  人  陳鵬一律師
被      告  黃芷欣


上列聲請人即告訴人因詐欺等案件，不服臺灣高等檢察署臺南分
署檢察長於中華民國111年4 月20日所為111年度上聲議字第690
號駁回再議之處分（原不起訴處分案號：臺灣嘉義地方檢察署檢
察官111年度偵字第483、484、1650號），聲請交付審判，本院
裁定如下：
    主  文
聲請駁回。
    理  由
一、聲請交付審判意旨略以：
(一)檢察官僅節錄被告之片段對話內容，即以「近日來因人頭帳
    戶取得困難」、「此類徵求廣告係於網路公開刊登」等空泛
    推論，而認定被告無涉犯幫助詐欺罪嫌有違論理法則，判斷
    行為人主觀上是否有間接故意之重點，並非在於該行為人是
    否被騙方交出自己提款卡，而係在行為人交付當時之主觀心
    態，是否已預見自己的提款卡及其帳戶將可能落入不法份子
    之手進而供行騙之用，二者並非互斥。
(二)另被告既能透過網路得知家庭代工的廣告資訊，也必能搜尋
    到這種工作的利弊得失就會知道是典型的詐騙手法；被告迄
    今未能提供「林小姐」的進一步聯絡方式，顯然非有密切及
    特殊信任關係；且觀之被告交出帳戶後與對方之對話紀錄，
    僅不斷詢問何時寄出代工材料，遭置之不理，對於專屬性甚
    高的提款卡均漠不關心，顯有幫助詐欺的不確定故意，至被
    告所辯寄出系爭提款卡之目的，僅係行為動機，不影響主觀
    犯意。
(三)不起訴處分書論及尚不能排除被告因年紀尚輕、社會經驗不
    足或其他特殊情形，而認被告主觀上無幫助詐欺故意，推論
    過程矛盾且有違論理法則等語。　　　　
二、按刑事訴訟法第258條之1規定聲請人得向法院聲請交付審判
    ，係新增對於「檢察官不起訴或緩起訴裁量權」制衡之一種
    外部監督機制，法院僅就檢察官所為不起訴或緩起訴之處分
    是否正確加以審查，以防止檢察機關濫權，依此立法精神，
    同法第258條之3第3項規定法院審查聲請交付審判案件時「
    得為必要之調查」，其調查證據之範圍，自應以偵查中曾顯
    現之證據為限；而同法第260條對於不起訴處分已確定或緩
    起訴處分期滿未經撤銷者得再行起訴之規定，其立法理由說
    明該條所謂不起訴處分已確定者，包括「聲請法院交付審判
    復經駁回者」之情形在內，是前述「得為必要之調查」，其
    調查證據範圍，更應以偵查中曾顯現之證據為限，不得就聲
    請人新提出之證據再為調查，亦不得蒐集偵查卷以外之證據
    ，否則，將與刑事訴訟法第260條之再行起訴規定，混淆不
    清，亦將使法院兼任檢察官而有回復「糾問制度」之虞；且
    法院裁定交付審判，即如同檢察官提起公訴使案件進入審判
    程序，是法院裁定交付審判之前提，必須偵查卷內所存證據
    已符合刑事訴訟法第251條第1項規定「足認被告有犯罪嫌疑
    」檢察官應提起公訴之情形，亦即該案件已經跨越起訴門檻
    ，否則，縱或法院對於檢察官所認定之基礎事實有不同判斷
    ，但如該案件仍須另行蒐證偵查始能判斷應否交付審判者，
    因交付審判審查制度並無如同再議救濟制度得為發回原檢察
    官續行偵查之設計，法院仍應依同法第258條之3第2項前段
    規定，以聲請無理由裁定駁回。
三、緣告訴人呂玉麗遭詐騙集團以假冒健保署及司法警察稱告訴
    人領取管制藥物需提供資金擔保，否則會收押等詐術詐騙，
    而陷於錯誤將新臺幣(下同)180萬元匯入被告所有，後寄送
    給自稱「林小姐」的玉山商業銀行0000000000000000號帳戶
    (下稱玉山帳戶)內，而認被告涉犯刑法第30條第1項前段、
    第339條第1項之幫助詐欺罪及刑法第30條第1項前段、洗錢
    防制法第14條第1項之幫助洗錢罪嫌，業經臺灣嘉義地方檢
    察署檢察官以111年度偵字第483、484、1650號不起訴處分
    、臺灣高等檢察署臺南分署111年度上聲議字第690號再議駁
    回一情，此有上開處分書在卷可佐，首先說明。
四、訊據被告黃芷欣固坦承有將玉山帳戶提款卡及密碼交給他人
    ，然堅詞否認有何幫助詐欺及幫助洗錢之犯行，並辯稱：當
    初因為求職，我在網路上看到家庭代工，對方騙我說要提供
    帳戶，他們說會幫我申請補助購買材料的費用5000元，補助
    款會匯到我的帳戶，再用我的帳戶去購買家庭代工所需要的
    材料，這樣才能實名制，等購買完材料後，帳戶連同材料就
    會給我等語。經查：
(一)本件告訴人呂玉麗因遭詐騙集團人員假冒健保署及司法警察
    稱告訴人領取管制藥物需提供資金擔保，否則會收押等詐術
    詐騙而陷於錯誤，於110年6月22日匯款180萬元至玉山銀行
    帳戶一情，業據告訴人呂玉麗於警詢中證稱甚詳，此外復有
    內政部警政署反詐騙諮詢專線紀錄表、桃園市政府警察局桃
    園分局埔子派出所受理詐騙帳戶通報警示簡便格式表、金融
    聯防機制通報單、郵政跨行匯款申請書及玉山銀行帳戶交易
    明細在卷可憑，此部分事實應可認定。
(二)被告係因求職而將玉山銀行帳戶提款卡及密碼交付他人一情
    ，除據被告自承外，尚有被告所提供Facebook(下稱臉書)闆
    闆找批發/零售/代言粉絲團頁面截圖1張、與LINE暱稱「林
    小姐」之對話內容10張及7-ELEVEN貨態查詢系統在卷可憑，
    足證被告確有將玉山銀行提款卡及密碼交付給他人。
(三)而自上開臉書頁面截圖及對話紀錄觀之，被告先自臉書徵集
    家庭代工的社團中看到以臉書名稱「林恩潁」張貼髮夾代工
    之訊息及有附上髮夾成品照片，被告再加入臉書中所提及之
    LINE連結與LINE暱稱「林小姐」之人聯繫，而「林小姐」所
    簡介的工作內容與臉書所張貼之髮夾代工及報酬一致，且製
    作每個髮夾所能獲得之報酬以100件為例，每個為0.5元，亦
    與一般手工業報酬無異；再「林小姐」尚有告知被告貨品的
    寄送方式、薪水領取方式及一開始可以從少量開始做、須提
    供個人資訊及提款卡是為了實名制取得材料、申領補助金及
    繳納材料費之原因而索取，且特別告知提款卡如有錢須先行
    提出及提款卡寄回時間等情，回答內容仔細並無特別隱瞞之
    處，均可能給提款卡及密碼提供者有因補助金需匯入帳戶，
    而需用該提款卡提領或匯款購買材料之聯想。再參以被告後
    續均僅詢問材料寄送事宜，並無針對補助金有何詢問，尚難
    認被告交出帳戶係為不勞而獲取得補助金5000元，否則應會
    多次針對補助金為詢問。是依現有卷內證據，尚難排除被告
    是遭他人詐騙而交出提款卡及密碼，故尚難認被告有幫助詐
    欺及幫助洗錢之不確定故意。
(四)至交付審判意旨雖認被告是否被騙及交付時主觀是否可預見
    帳戶將由他人不法使用並非互斥等語，然按刑事法上幫助犯
    之成立，須客觀上有幫助行為，【主觀上有幫助故意，即行
    為人知他人係實施犯罪，且認識其行為將足以就他人所實施
    之犯罪發生助力】為要件，若其行為雖在外觀上有對他人犯
    罪施以助力，然其對正犯之犯罪行為並無認識，即屬欠缺幫
    助故意，自難論以幫助犯。是本件既然無法排除被告係遭詐
    騙而交出提款卡及密碼業如上述，自難認定被告交付提款卡
    及密碼時對於此舉會幫助詐騙集團實施詐騙有所認識或可預
    見，亦即無可能同時成為共犯及被害人。另不起訴處分書及
    再議駁回聲請書均有將對話重點詳加引述而為判斷，並無交
    付審判意旨所述斷章取義之情，附此敘明。
(五)再交付審判意旨認被告既可以於網路搜尋家庭代工，自能於
    網路搜尋家庭代工之利弊及不起訴處分書以被告年輕尚輕，
    社會經歷不足等情，而認被告主觀上無幫助詐欺故意，推論
    過程矛盾且有違論理法則等語。然被告之主觀犯意藏於內心
    ，僅能由被告形於外之客觀行為及搭配被告的說法(按:行為
    動機)、年齡、社會經驗及詐騙實務為綜合之判斷，而被告
    於本案發生時為19歲，尚於大學在學中之年輕人，思慮及經
    驗自較工作多年之社會人士不同，且綜合被告與暱稱「林小
    姐」上開對話內容及現今推陳出新之詐欺手法，確實難以排
    除被告因遭詐騙而交出提款卡及密碼，聲請交付審判意旨未
    慮及不起訴處分書及再議駁回處分書係以所有可能影響被告
    主觀犯意之因素綜合判斷，而逕認不起處分書及再議駁回處
    分書僅以行為動機或被告之年齡做片面判斷，均有違誤。
五、綜上所述，上述不起訴處分及駁回再議處分之理由暨事證，
    經本院調閱前開卷宗核閱後，認檢察官就聲請人所指摘事項
    均已為必要且詳盡之調查，又其處分理由並無違法不當或違
    反論理法則、經驗法則及其他證據法則之違誤。聲請人聲請
    交付審判意旨猶執前詞，指摘原不起訴及駁回再議聲請理由
    不當，且所執陳之事項不足為推翻原不起訴處分書及駁回再
    議之理由或足使本院認被告具刑事訴訟法第251條第1項規定
    之「犯罪嫌疑」，業已跨越起訴門檻。是聲請人聲請交付審
    判，核無理由，應予駁回。
六、依刑事訴訟法第258條之3第2項前段，裁定如主文。
中    華    民    國   111    年    5     月    31    日
                  刑事第八庭   審判長 法  官  謝其達
                                      法  官  盧伯璋
                                      法  官  鄭諺霓
上列正本證明與原本無異。
本件不得抗告。　　　　　　　　　　　　　　　　　　　
中    華    民    國   111    年    5     月    31    日
                                      書記官  林亭如